臺灣新竹地方法院民事裁定　九十三年度聲字第一一五號
　　聲　請　人
　　即　債權人　乙○○○
　　相　對　人
　　即　債務人　甲○○○○○○.
　　相　對　人　丙○○
　　　　　　　　丁○○
右當事人間聲請返還擔保金事件，本院裁定如左：
    主      文
聲請駁回。
聲請費用由聲請人負擔。
    理      由
一、本件聲請人聲請返還本院九十二年度存字第二六九號提存事件之擔保金共計新台
    幣（下同）二十萬元，其陳述意旨略以：聲請人與相對人間給付會款事件（本院
    九十二年度簡上字第八四號），業經當庭撤回。聲請人前曾依本院九十二年裁全
    字第四二一號假扣押裁定，提供二十萬元（本院九十二年度存字第二六九號）。
    由於應供擔保之原因業已消滅，聲請人並已於訴訟終結後已定二十日以上之期間
    催告相對人行使其權利而未行使，自得請求返還擔保金云云，並提出本院九十二
    年度存字第二六九號提存書、領回裁判費通知書、存證信函及掛號郵件回執各三
    件（均影本）為證。
二、按返還擔保金，依民事訴訟法第一百零六條準用第一百零四條之規定，須符合：
    (一)應供擔保之原因消滅者；(二)供擔保人證明受擔保利益人同意返還者；(三)訴訟終
    結後，供擔保人證明已定二十日以上之期間，催告受擔保利益人行使權利而未行
    使，或法院依供擔保人之聲請，通知受擔保利益人於一定期間內行使權利並向法
    院為行使權利之證明而未證明者之要件，法院始得裁定返還擔保金。又按假扣押
    所提供之擔保金，因釋明假扣押之原因而供之擔保，係擔保債務人因假扣押所應
    受之損害，故必待無損害發生，或債權人本案全部勝訴確定，或就所生之損害已
    經賠償時，始得謂供擔保之原因消滅，最高法院著有四十七年台抗字第一九四號
    及五十三台抗字第二七九號判例意旨可資參照。再上開條文所謂「訴訟終結」從
    廣義解釋，包含執行程序終結在內；是所謂訴訟終結，在因假扣押所供擔保之情
    形，因該擔保係為保障受擔保利益人因不當假扣押所受損害而設，倘執行法院已
    依假扣押裁定實施假扣押之執行，則在供擔保人撤回假扣押之執行前，受擔保利
    益人所受損害仍可能繼續發生，損害額既未確定，自無強令其行使權利之理；故
    在假扣押所供之擔保，供擔保人依民事訴訟法第一百零六條準用同法第一百零四
    條第一項第二款規定，聲請以裁定命返還其擔保金之場合，必供擔保人已撤回假
    扣押之執行，始得謂與民事訴訟法第一百零四條第一項第二款所定之「訴訟終結
    」相當，而得依該條款行使定期催告之權利（最高法院八十六年度台抗字第五三
    號裁定意旨參照）。
三、經查，本件聲請人為保全對於相對人即債務人甲○○○○○○（下稱債務人甲○○○○○○）之給付會款請求權六十萬元，聲請本院以九十二年度裁全字第四二
    一號假扣押裁定，准聲請人以二十萬元為債務人甲○○○○○○供擔保後，得對
    債務人甲○○○○○○之財產於六十萬元之範圍內為假扣押，而聲請人為擔保前
    揭假扣押之實施，提供擔保金二十萬元，並以本院九十二年度存字第二六九號提
    存在案；嗣聲請人向本院執行處聲請強制執行，並以債務人甲○○○○○○對相
    對人丁○○、丙○○有互助會款債權為由，而聲請本院准許對債務人甲○○○○○○及相對人丁○○、丙○○核發禁止債務人甲○○○○○○對相對人丁○○、
    丙○○之互助會款債權為收取或其他處分，相對人亦不得對債務人甲○○○○○○清償之執行命令，相對人丁○○、丙○○收受該執行命令後，向本院執行處聲
    明異議，經本院執行處通知聲請人應依強制執行法第一百二十條第二項規定向管
    轄法院起訴，聲請人旋以相對人丁○○、丙○○為被告，向本院起訴請求相對人
    丁○○、丙○○應給付聲請人其等積欠債務人甲○○○○○○之會款，經本院竹
    北簡易庭以九十二年度竹北簡字第一六三號民事事件判決聲請人敗訴，聲請人不
    服向本院合議庭（本院九十二年度簡上字第八四號）提起上訴，嗣聲請人撤回上
    訴而確定等情，業據本院依職權調閱各該卷宗核閱無誤。次查，聲請人依前開假
    扣押裁定所欲保全對債務人甲○○○○○○之會款請求權，聲請人並未提起本案
    訴訟，另本院竹北簡易庭九十二年度竹北簡字第一六三號判決係認相對人丁○○
    、丙○○並未參加債務人甲○○○○○○所召集之八十八年三月至九十四年十一
    月之互助會，而判決駁回聲請人之請求，並未就聲請人所欲保全其與債務人甲○○○○○○之本案請求有所認定，揆諸上述法條及說明，顯難認本件有應供擔保
    原因消滅之情事。次查，前開假扣押裁定，聲請人迄今並未聲請本院撤銷，亦未
    向本院聲請撤回前揭假扣押之執行等情，已據本院調取本院九十二年度執全字第
    二０三號假扣押執行卷查核屬實，是聲請人既未聲請撤銷本院九十二年度裁全字
    第四二一號假扣押裁定，亦未撤回該事件之假扣押執行程序，揆諸前揭說明，自
    難認本件假扣押事件業已終結，聲請人所為對債務人甲○○○○○○行使權利之
    催告，即非合法。再者，聲請人亦未舉證證明受擔保利益人即債務人甲○○○○○○有同意返還之情事。從而，聲請人以本件應供擔保之原因消滅，及訴訟終結
    ，聲請人已定二十日以上之期間催告債務人甲○○○○○○行使其權利而未行使
    為由，依民事訴訟法第一百零四條第一項規定聲請返還前開提存之擔保金，自非
    法之所許。綜上，聲請人之聲請尚不符返還擔保金之要件，自不能准許。至聲請
    人另以丁○○、丙○○為催告行為權利之對象，並以之為本件返還提存物之相對
    人，然其二人既非前開假扣押事件之債務人，聲請人對其等所為之催告，自非適
    法，聲請人以該兩人為相對人聲請返還提存物，顯無理由，應併予駁回。
四、據上論結，本件聲請不合法，依民事訴訟法第九十五條、第七十八條，裁定如主
    文。
中　　　華　　　民　　　國　　九十三　　年　 　五　 　月　   三十一 　　日
                                  台灣新竹地方法院民事第一庭
~B法　　　官　謝永昌
右為正本係照原本作成。
如對本裁定抗告須於裁定送達後十日內向本院提出抗告狀。
~B法院書記官　蕭宛琴
中　　　華　　　民　　　國　　九十三　　年　 　五　 　月　   三十一 　　日
